臺灣高雄地方法院刑事判決　　　　　　　　　　　　　九十一年度易字第二七九號
　　公　訴　人　臺灣高雄地方法院檢察署檢察官
　　被　　　告　乙○○
右列被告因贓物案件，經檢察官提起公訴（九十年度偵字第一七八○九號），本院判
決如左：
    主  文
乙○○無罪。
    理  由
一、公訴意旨略以：乙○○明知綽號「阿成」不詳姓名之成年男子，所交付之車牌號
    碼ＯＣＦ－一五六號機車一輛，為他人所失竊，係來路不明之贓物（該機車係丁
    ○所有，於民國九十年九月十六日十九時許，在高雄縣鳳山市○○路一二九巷二
    之二號前失竊），竟仍於九十年九月二十日二十二時許，在高雄縣岡山鎮○○路
    五巷內，收受上開贓物及鑰匙，供己騎用，嗣於同年九月二十一日二時十分許，
    騎乘該部贓車行經高雄縣燕巢鄉○○路五三七號前為警查獲，因認乙○○涉有收
    受贓物罪嫌。
二、本件公訴人認被告乙○○涉有收受贓物犯行，係以（一）被害人丁○於警訊中陳
    明失竊之事實，（二）被告乙○○確係自綽號「阿成」不詳姓名之成年男子收受
    上開機車，（三）被告乙○○無法具體指出「阿成」之年籍資料及住址，（四）
    被告乙○○收受贓車時，亦未取得行車執照查明該機車之來源，為其所憑之論據
    。訊據被告乙○○固承認於右揭時地騎乘前開機車為警查獲之事實，惟堅決否認
    有收受贓物之犯行，辯稱：上述機車是向綽號「阿成」之人借成，不知為贓車等
    語。
三、按犯罪事實應依證據認定之，無證據不得推定其犯罪事實；又不能證明被告犯罪
    者，應諭知無罪之判決，刑事訴訟法第一百五十四條、第三百零一條第一項分別
    定有明文。又按刑法第三百四十九條第一項收受贓物罪，除犯罪客體須為贓物外
    ，行為人主觀上必須明知或可預見其為贓物，始構成該罪。本案被告乙○○騎乘
    之ＯＣＦ－一五六號機車為贓車之事實，除經被害人丁○於警訊陳述在卷外，被
    告乙○○就此亦不爭執，是本案之爭執重點，應在於被告乙○○是否具備收受贓
    物之主觀犯意。經查：
    （一）九十年九月二十日十七時許，被告之阿姨徐戊○○攜其女徐曉節至被告家
          ，發現被告正在附近之「哈哈卡拉ＯＫ」唱歌，於是即加入一起唱歌，其
          後尚有被告之妹張玉蘭、被告之友人丙○○、鄔雪明及鄔雪明之朋友「阿
          成」之男子陸續加入，至同日二十四時許，因徐戊○○、徐曉節欲返回屏
          東縣高樹鄉住處時，而由被告乙○○向「阿成」借車，「阿成」即將車號
          ＯＣＦ－一五六號機車借予被告乙○○，嗣被告乙○○乘該機車搭載徐謝
          美珠及徐曉節至高雄縣燕巢鄉○○路五三七號前為警查獲之事實，業經徐
          戊○○、張玉蘭、丙○○及鄔雪明到庭證述大致相符（詳本院九十一年九
          月二日訊問筆錄），且經警員甲○○證稱：查獲時，被告乙○○、徐謝美
          珠、徐曉節剛自超商走出來等語屬實（本院卷六一頁）。故被告乙○○借
          車之目的，係為送阿姨徐戊○○及其女徐曉節回家一節，堪信為真實。
    （二）綽號「阿成」之男子，乃係鄔雪明之朋友，當天亦係由「阿成」騎該部贓
          車載鄔雪明至「哈哈卡拉ＯＫ」找被告，業經證人鄔雪明證述在卷（本院
          卷第六二、六三頁），而被告雖認識「阿成」，但僅二個多月，業據被告
          自陳在卷（本院卷第二一頁），是被告遭警員查獲乘騎贓車時，無法說明
          借車人之年籍資料，雖有可疑，但尚難據此認定被告有收受贓車之故意，
          蓋被告於查獲當時，曾說「怎麼會騎到贓車」等語，業經員警甲○○證述
          在卷（本院卷第六○頁）；且被告至警局作筆錄時，亦曾對警員說「車是
          向阿成借的」（本院卷第六○頁）、「阿成還在哈哈卡拉ＯＫ」（本院卷
          第七二頁），惟因其時警員林玉文尚有其他公務，故未繼續找「阿成」，
          即將案子移到三組等情，亦經警員林玉文證述屬實（本院卷第七二頁），
          故被告雖無法交代「阿成」之年籍資料，但確曾向查獲之員警，說明ＯＣ
          Ｆ－一五六號機車係向「阿成」所借。
    （三）此外，一般人向朋友借車，如係短時間借用，鮮少會向車主另取行車執照
          ，而本案被告所借得之贓車，其目的乃係為載送其阿姨、表妹返家，如謂
          被告未向「阿成」取得行車執照，即可逕認被告應知前開機車為來路不明
          之贓車，似嫌無據。
    （四）綜上所述，本院參酌被告借車之目的係為送阿姨徐戊○○及表妹徐曉節返
          家，如其知悉該車為贓車，當不致將親戚亦連帶涉案；另被告遭查獲時，
          面呈如何騎到贓車之詫異表情，並向員警說明車主現在何處；又被告係向
          朋友的朋友借得該車等情，認為被告乙○○應無收受贓車之主觀犯意。被
          告所辯：上述機車是向綽號「阿成」之人借的，不知為贓車等情，尚堪採
          信。是公訴人所舉之證據，不足以證明被告犯罪，此外，本院復查無其他
          證據證明被告確有公訴人所指收受贓物犯行，揆諸首揭說明，既無積極證
          據足認被告有收受贓物之故意，不能證明被告犯罪，依法應諭知無罪之判
          決。
五、據上論結，依刑事訴訟法第三百零一條第一項規定，判決如主文。
本案經檢察官姜麗儒到庭執行職務。
中      華      民      國      九十一      年      十    月    三十一  日
                                  臺灣高雄地方法院刑事第三庭
                                      法  官    吳為平
右正本證明與原本無異。
如不服本判決，應於判決送達後十日內，向本院提出上訴狀。
                                      書記官    曾秀鳳
中      華      民      國      九十一      年      十    月    三十一  日
